臺灣屏東地方法院刑事判決
110年度交訴字第111號
公  訴  人  臺灣屏東地方檢察署檢察官
被      告  曾應忠


上列被告因公共危險等案件，經檢察官提起公訴（110年度調偵
字第880號），被告於準備程序中，就被訴事實為有罪之陳述，
本院告知其簡式審判程序之旨，聽取當事人意見後，本院合議庭
裁定由受命法官獨任進行簡式審判程序，判決如下：
    主  文
曾應忠犯無駕駛執照駕車因過失致人受傷罪，處有期徒刑參月，
如易科罰金，以新臺幣壹仟元折算壹日。又犯駕駛動力交通工具
發生交通事故，致人傷害而逃逸罪，處有期徒刑陸月，如易科罰
金，以新臺幣壹仟元折算壹日。應執行有期徒刑捌月，如易科罰
金，以新臺幣壹仟元折算壹日。
    事  實
一、曾應忠知悉其未考領普通重型機車駕駛執照，仍於民國110
    年1月5日17時52分許，騎乘車牌號碼000-000號普通重型機
    車，沿屏東縣長治鄉香揚路由西往東方向行駛，行經該路段
    與合興路之交岔路口，本應注意車前狀況，並隨時採取必要
    之安全措施，且汽車行駛至交岔路口，其行進應遵守燈光號
    誌，車輛面對圓形紅燈表示禁止通行，不得超越停止線或進
    入路口，而依當時天候晴、夜間有照明、柏油路面乾燥、無
    缺陷、無障礙物、視距良好、行車管制號誌動作正常等情，
    並無不能注意之情事，竟疏未注意車前狀況，亦未注意其行
    向行車管制號誌已顯示圓形紅燈，仍貿然駛入前揭交岔路口
    ；適潘世瑋亦未考領普通重型機車駕駛執照，且於飲酒後騎
    乘車牌號碼000-0000號普通重型機車（涉犯不能安全駕駛動
    力交通工具罪部分，業經本院另以110年度原交簡字第224號
    判決確定），沿屏東縣屏東市合興路由北往南方向行駛，行
    駛至前揭交岔路口。曾應忠見狀閃避不及，2車因而在前揭
    交岔路口內發生碰撞，致潘世瑋人、車倒地，因而受有左後
    頂枕部挫傷、撕裂傷1.5公分之傷害。詎曾應忠於發生交通
    事故後，明知潘世瑋因人、車倒地受有傷害，其依法應即採
    取救護措施及依規定處置，並通知警察機關處理，竟另基於
    駕駛動力交通工具發生交通事故，致人傷害而逃逸之犯意，
    未報警處理，亦未停留現場等待警方前來處理，更未採取任
    何救護措施，或留下聯絡資料予任何在場人士，逕自騎乘車
    牌號碼000-000號普通重型機車離開現場而逃逸。嗣經警據
    報到場處理，並調閱監視器錄影畫面，始循線查悉上情。
二、案經潘世瑋訴由屏東縣政府警察局屏東分局報告臺灣屏東地
    方檢察署檢察官偵查起訴。
    理  由
一、認定被告犯罪事實所憑之證據及理由
　㈠上揭事實，業據被告曾應忠於偵查、本院準備程序及審理時
    均坦承不諱（見偵緝卷第5、6頁，院卷第232、238、243頁
    ），核與證人即告訴人潘世瑋於警詢、偵查中證述之情節相
    符（見警卷第7至13頁，偵卷第35至37頁），並有職務報告
    、道路交通事故現場圖、道路交通事故調查報告表㈠㈡、國仁
    醫院診斷證明書、同院110年12月29日國仁醫字第110000329
    號函暨病歷資料、屏東縣屏東分局長治分駐所110報案紀錄
    單各1份、公路監理電子閘門查詢結果4份、監視器影像擷圖
    10張、現場照片12張附卷可證（見警卷第4、14至17、37至4
    7頁，院卷第27至33、43、87至96頁），足認被告上開任意
    性自白與事實相符，堪以採信。
　㈡汽車行駛時，駕駛人應注意車前狀況，並隨時採取必要之安
    全措施；汽車行駛至交岔路口，應遵守燈光號誌，道路交通
    安全規則第94條第3項、第102條第1項第1款已有明訂。行車
    管制號誌各燈號顯示之意義如左：圓形紅燈㈠車輛面對圓形
    紅燈表示禁止通行，不得超越停止線或進入路口，道路交通
    標誌標線號誌設置規則第206條第5款第1目亦有明文。被告
    於前揭時間、地點騎乘車牌號碼000-000號普通重型機車，
    本應注意車前狀況，並隨時採取必要之安全措施，且汽車行
    駛至交岔路口，其行進應遵守燈光號誌，車輛面對圓形紅燈
    表示禁止通行，不得超越停止線或進入路口，而依當時天候
    晴、夜間有照明、柏油路面乾燥無缺陷、無障礙物、視距良
    好、行車管制號誌動作正常等情，有道路交通事故調查報告
    表㈠1紙存卷可查（見警卷第15頁），並無不能注意情事，竟
    疏未注意履行上開行車義務持續直行，因而騎乘車牌號碼00
    0-000號普通重型機車撞及告訴人騎乘之車牌號碼000-0000
    號普通重型機車，致告訴人受有前揭傷害，足認被告之駕車
    行為確有過失。且告訴人所受傷害結果與被告之過失行為間
    別無其他原因介入，是被告之過失行為與告訴人前揭傷害間
    具有相當因果關係，殆無疑義。
　㈢從而，本案事證明確，被告上開犯行堪以認定，應予依法論
    科。
二、論罪科刑
  ㈠新舊法比較
　　行為後法律有變更者，適用行為時之法律，但行為後之法律
    有利於行為人者，適用最有利於行為人之法律，刑法第2條
    第1項定有明文。被告行為後，刑法第185條之4於110年5月2
    8日修正公布，並自同年月30日起生效施行，修正後第185條
    之4規定：「駕駛動力交通工具發生交通事故，致人傷害而
    逃逸者，處6月以上5年以下有期徒刑；致人於死或重傷而逃
    逸者，處1年以上7年以下有期徒刑。犯前項之罪，駕駛人於
    發生交通事故致人死傷係無過失者，減輕或免除其刑。」；
    而修正前則規定：「駕駛動力交通工具肇事，致人死傷而逃
    逸者，處1年以上7年以下有期徒刑。」經比較上開新舊法規
    定之結果，以行為後之法律有利於被告，自應適用修正後之
    刑法第185條之4第1項規定論處。
  ㈡刑法總則之加重，係概括性之規定，所有罪名均一體適用；
    刑法分則之加重，係就犯罪類型變更之個別犯罪行為予以加
    重，成為另一獨立之罪名；道路交通管理處罰條例第86條第
    1項關於汽車駕駛人，無駕駛執照駕車，因而致人受傷，依
    法應負刑事責任者，加重其刑至2分之1之規定，係就修正前
    刑法第284條第1項之過失傷害（及致重傷）罪之基本犯罪類
    型，對於加害人為汽車駕駛人，於無駕駛執照駕車，因而致
    人受傷之特殊行為要件予以加重處罰，已就上述修正前刑法
    第284條第1項之罪犯罪類型變更之個別犯罪行為予以加重，
    而成另一獨立之罪名，自屬刑法分則加重之性質。被告未考
    領普通重型機車駕駛執照乙情，有公路監理電子閘門查詢結
    果1紙附卷足憑（見院卷第27頁）。是被告無合法有效之普
    通重型機車駕駛執照，仍騎乘前揭機車行駛於道路上，且疏
    未遵交通法規而有過失，造成本案交通事故，因而致告訴人
    受有前揭傷害，應負刑法第284條前段之過失傷害罪之刑事
    責任，核其此部分所為，係犯道路交通管理處罰條例第86條
    第1項、刑法第284條前段之無駕駛執照駕車因過失致人受傷
    罪，並應按道路交通管理處罰條例第86條第1項規定，加重
    其刑。又被告於本案交通事故發生後，逕自騎乘前揭機車駛
    離，核其此部分所為，係犯刑法第185條之4第1項前段之駕
    駛動力交通工具發生交通事故，致人傷害而逃逸罪。
  ㈢審酌被告上開過失駕車行為，肇致本案交通事故發生，致告
    訴人受有前揭傷害，被告犯罪所生損害非輕，且被告於本案
    交通事故發生後竟任令傷者留在本案交通事故現場，欠缺尊
    重他人生命安全觀念，法治觀念薄弱，所為實有不該；惟念
    及被告始終坦承犯行，然尚未彌補其犯行所造成之損害；再
    考量被告犯罪情節、被告與告訴人之過失程度、告訴人所受
    傷勢之程度；兼衡被告自述之智識程度、經濟及家庭生活狀
    況（見院卷第243頁）等一切情狀，就被告所犯無駕駛執照
    駕車因過失致人受傷罪、駕駛動力交通工具發生交通事故，
    致人傷害而逃逸罪，分別量處如主文所示之刑，併各依刑法
    第41條第1項前段，均諭知如主文所示之易科罰金折算標準
    。復本於罪責相當性之要求，在外部性及內部性界限範圍內
    ，綜合斟酌被告前揭犯罪行為之不法與罪責程度，及對其施
    以矯正之必要性，依刑法第51條第5款規定，定其應執行刑
    如主文所示，併依刑法第41條第1項前段、第8項之規定，諭
    知易科罰金之折算標準。
據上論斷，應依刑事訴訟法第273條之1第1項、第299條第1項前
段，道路交通管理處罰條例第86條第1項，刑法第2條第1項但書
、第11條前段、第284條前段、第185條之4第1項前段、第41條第
1項前段、第8項、第51條第5款，刑法施行法第1條之1第1項，判
決如主文。
本案經檢察官黃莉紜提起公訴，檢察官吳政洋到庭執行職務。
中　　華　　民　　國　　111 　年　　3 　　月　　29　　日
                  刑事第四庭  法  官  李宛臻
以上正本證明與原本無異。
如不服本判決應於收受判決後20日內向本院提出上訴書狀，並應
敘述具體理由；其未敘述上訴理由者，應於上訴期間屆滿後20日
內向本院補提理由書（均須按他造當事人之人數附繕本）「切勿
逕送上級法院」。　　　　　　　　
中　　華　　民　　國　　111 　年　　3 　　月　　29　　日
                              書記官  蔡語珊
附錄本案論罪科刑法條：道路交通管理處罰條例第86條第1項，
刑法第284條前段、第185條之4第1項前段。
道路交通管理處罰條例第86條第1項
汽車駕駛人，無駕駛執照駕車、酒醉駕車、吸食毒品或迷幻藥駕
車、行駛人行道或行經行人穿越道不依規定讓行人優先通行，因
而致人受傷或死亡，依法應負刑事責任者，加重其刑至二分之一
。
刑法第284條前段
因過失傷害人者，處一年以下有期徒刑、拘役或十萬元以下罰金
。
刑法第185條之4第1項前段
駕駛動力交通工具發生交通事故，致人傷害而逃逸者，處六月以
上五年以下有期徒刑。